【裁判字號】    99,消債更,116
【裁判日期】    990413
【裁判案由】    聲請更生程序
【裁判全文】
臺灣高雄地方法院民事裁定           99年度消債更字第116號
聲  請  人  甲○○
上列當事人依消費者債務清理條例規定聲請更生事件，本院裁定
如下：
    主  文
更生之聲請駁回。
聲請費用由聲請人負擔。
    理  由
一、聲請意旨略以：聲請人前因消費借貸、自用住宅借款、信用
    卡契約等原因，對金融機構負有債務達1,491,289 元，前曾
    於民國95年5 月24日依「中華民國銀行公會會員辦理消費金
    融案件無擔保債務協商機制」與遠東銀行協商成立，聲請人
    依協商內容每月應清償26,000元。聲請人於協商後亦努力清
    償，但後來發生車禍，導致還款中斷。聲請人現以家庭代工
    為生，每月收入僅17,000元至20,000元不等，除個人生活費
    用每月6,900 元外，尚須支付房屋貸款每月13,000元，聲請
    人並非無誠意償債，實係因發生車禍之故而導致無法依上揭
    協商決議履行，確實有不能清償債務之情事，又未經法院裁
    定開始更清算或宣告破產，爰依法聲請更生等語。
二、按債務人不能清償債務或有不能清償之虞者，得依本條例所
    定更生或清算程序，清理其債務，消費者債務清理條例第3
    條定有明文。又聲請更生或清算不合程式或不備其他要件者
    ，法院應以裁定駁回之，但其情形可以補正者，法院應定期
    間先命補正，復為同條例第8 條所明定。次按，債務人對於
    金融機構因消費借貸、自用住宅借款、信用卡或現金卡契約
    而負債務，在聲請更生或清算前，應提出債權人清冊，以書
    面向最大債權金融機構請求協商債務清償方案並表明共同協
    商之意旨。而債務人與金融機構協商成立者，不得聲請更生
    或清算。但因不可歸責於己之事由，致履行顯有重大困難者
    ，不在此限。本條例施行前，債務人依金融主管機關協調成
    立之中華民國銀行公會會員辦理消費金融案件無擔保債務協
    商機制與金融機構成立之協商，準用前項之規定。另自債務
    人提出協商請求之翌日起逾30日不開始協商，或自開始協商
    之翌日起逾90日協商不成立，債務人得逕向法院聲請更生或
    清算。消費者債務清理條例第151 條第1 項、第5 項、第6
    項、第153 條分別定有明文。而上開條文第5 、6 項中所稱
    之「金融機構」，應係指「債務人之金融機構債權人全體」
    而言，蓋苟不為如此之解釋，則債務人可任意與其債權人中
    任一債權人達成協商，而其他債權金融機構亦可輕易破壞協
    商結果，易致前置協商制度無從發揮其應有之功能，而破壞
    立法目的中疏減法院負擔，有效分配司法資源之重要精神。
    故債務人雖於消費者債務清理條例施行前，依金融主管機關
    協調成立之中華民國銀行公會會員辦理消費金融案件無擔保
    債務協商機制，與金融機構進行協商，惟如未與「全體債權
    金融機構」進行協商，自應於聲請更生或清算前，依上開條
    文之規定，再向最大債權銀行聲請進行債務協商；如協商不
    成立，即應認符合上揭消費者債務清理條例第151 條第1 項
    之規定，得向法院聲請更生或清算，不受同條第5 、6 項所
    定需有因不可歸責於己之事由，致履行原協商顯有重大困難
    之限制。
三、經查：
（一）聲請人雖曾於95年間，依金融主管機關協調成立之中華民
      國銀行公會會員辦理消費金融案件無擔保債務協商機制，
      與金融機構成立協商，惟聲請人債權人清冊所列高雄銀行
      之房屋貸款為有擔保債權，顯未參與該次協商；而聲請人
      其後已再以書面向最大債權銀行聲請協商，惟遭最大債權
      銀行即遠東銀行告以不符前置協商之要件，此除經聲請人
      提出98年8 月19日之『「消費者債務清理條例」債務人向
      最大債權金融機辦理前置協商申請書』等資料外（見本院
      卷第113 頁以下），並經遠東銀行於99年3 月3 日具狀陳
      報明確（見本院卷第168 頁），堪認最大債權銀行已於收
      受聲請人前置協商之書面聲請後，逾30日不開始協商，揆
      諸前開論述，堪認聲請人應已符合消費者債務清理條例所
      定應行前置協商之規定，得向法院聲請更生或清算；而無
      庸再受同條第5 、6 項所定因不可歸責於己之事由，致履
      行原協商顯有重大困難之限制，先予敘明。
（二）惟查，聲請人雖主張其現負債近150 萬元，並提出財團法
      人金融聯合徵信中心當事人綜合信用報告－債務清理條例
      前置協商專用債權人清冊（下稱聯徵報告）為證，而依聲
      請人所提出之上開聯徵報告，聲請人現負債總額亦已達1,
      751,593 元（見本院卷第186 頁）。惟聲請人名下有2 筆
      不動產，此有聲請人所提出之財政部高雄市國稅局財產歸
      屬資料清單、土地登記第一類謄本及建物登記第一類謄本
      在卷（本院卷第125 頁、第135-138 頁）。而聲請人所有
      之上開不動產，經鑑價之結果，其市價達2,931,910 元，
      此經本院依職權調取本院97年度司執字第84447 號民事強
      制執行卷宗核閱無訛；縱經減價拍賣，第二次拍賣價值亦
      仍高達2,520,000 元，此有本院民事執行處通知1 份附卷
      可證（見本院卷第17-1 8頁），又因聲請人所有之資產，
      既為其債務之總擔保，在聲請人積欠龐大債務之情形下，
      其全部資產自應以優先清償其所積欠之債務，方符事理之
      平。聲請人之資產價值，既高於其負債，已如前述，其自
      無不能清償債務之情形。
四、綜上所述，本件聲請人聲請更生，既其客觀上並非不可能清
    償其債務，已如前述，自不得聲請更生，而應駁回其更生之
    聲請，爰裁定如主文。
五、依消費者債務清理條例第3 條、第8 條、第15條，民事訴訟
    法第78條，裁定如主文。
中    華    民    國    99    年    4     月    13    日
              民事第六庭    法      官  李怡諄
上為正本係照原本作成。
如不服本裁定，應於裁定送達後10日內，以書狀向本院提出抗告
，並繳納抗告費新臺幣1千元。
中    華    民    國    99    年    4     月    13    日
                            書  記  官  陳建琪

司法院資訊處製作；財團法人民間司法改革基金會備份。
